【裁判字號】    97,台上,2953
【裁判日期】    970627
【裁判案由】    違反毒品危害防制條例
【裁判全文】
最高法院刑事判決            九十七年度台上字第二九五三號
上  訴  人  台灣高等法院台中分院檢察署檢察官
上  訴  人
即  被  告  甲○○
選任辯護人  張淑琪律師
上列上訴人等因被告違反毒品危害防制條例案件，不服台灣高等
法院台中分院中華民國九十七年一月八日第二審判決（九十六年
度上訴字第一五０九號，起訴案號：台灣苗栗地方法院檢察署九
十五年度偵字第三八九五號），提起上訴，本院判決如下：
    主  文
原判決撤銷，發回台灣高等法院台中分院。
    理  由
本件原判決認定：被告甲○○明知安非他命為毒品危害防制條例
所列管之第二級毒品，不得製造、運輸、販賣及持有。竟意圖營
利，基於販賣第二級毒品安非他命之概括犯意，以所使用之門號
0000000000號行動電話供聯絡之方式，於如原判決（下同）附表
一所示之時間、地點，以同附表所示之價格及數量，連續販賣第
二級毒品安非他命予該附表所示之謝順達等七人，前後合計販賣
第二級毒品安非他命所得新台幣（下同）四萬八千元。被告又另
意圖營利，分別基於販賣第二級毒品安非他命之個別犯意，以所
使用之同上門號行動電話聯絡，於附表二所示之時、地，同附表
所示之方式、價格，將安非他命分別販賣予該附表所示之謝順達
等四人，販賣所得計五千元。經警監聽上開行動電話門號後，循
線查獲等情。因而維持第一審論被告以連續販賣第二級毒品罪，
處有期徒刑拾年；又販賣第二級毒品四罪，各處有期徒刑柒年陸
月。並諭知應執行有期徒刑拾陸年；及分別為相關從刑宣告之判
決，駁回上訴人在第二審之上訴。固非無見。
惟查：（一）毒品危害防制條例第十九條第一項規定：「犯第四
條至第九條、第十二條、第十三條或第十四條第一項、第二項之
罪者，其供犯罪所用或因犯罪所得之財物，均沒收之。」並無如
同條例第十八條第一項前段「不問屬於犯人與否，沒收之」之特
別規定，顯係有意省略「不問屬於犯人與否，沒收之」之要件，
基於刑止一身之原則及參照刑法第三十八條第三項前段規定之立
法精神，應認「以屬於犯人者為限」，始得宣告沒收。即供犯罪
所用或因犯罪所得之財物，若非犯人所有，或已非犯人所有，即
無予以宣告沒收之餘地。原判決雖認扣案之行動電話一具為被告
供聯絡販賣第二級毒品所使用之工具，然既已認定該電話係其妻
子羅智芳所有（原判決第十八頁倒數第十一至十三頁），竟仍依
上開條例第十九條第一項宣告沒收，有判決適用法則不當之違背
法令。（二）有罪判決書記載之事實，為判斷其適用法令當否之
準據，法院應將依職權認定與論罪科刑有關之事項，翔實記載，
然後於理由內逐一說明其憑以認定之證據，並使事實認定與理由
說明，互相適合，方為合法。倘若事實認定與理由說明，不相一
致，或事實或理由之記載前後齟齬，按諸刑事訴訟法第三百七十
九條第十四款後段規定，均屬判決理由矛盾之當然違背法令。原
判決於：1.附表一編號二認定：楊得龍自民國九十五年一月初起
至同年四、五月，約二至三天向被告購買一次，每次購買一千元
安非他命一小包等情。如若無訛，則其又認定：合計約購買二十
至三十包，販毒所得計二萬至三萬元云云，數量已然不符；且所
稱二至三萬元，究確切金額如何？攸關其應宣告沒收之金額，原
判決未明確認定，事實即屬不明。2.附表一編號三認定：黃文政
自九十五年三月起至九十五年六月三十日止，平均二至三日向被
告購買安非他命一次（九十五年三月十五日下午二時許，以二千
元購買安非他命二小包；同年四月五日下午五時十分許，以二千
元購買安非他命二小包；同年月二十五日下午二時九分許，以二
千元購買安非他命二小包；同年六月十九日上午十一時三十七分
，以二千元購買安非他命二小包）云云。然究係平均二至三日即
購買一次，抑或僅有其列載之上開日期之四次，仍屬不明；其又
認定：每次購買二千元安非他命二小包，數量甚多，至少六包以
上，販毒所得計六千元云云。就其販賣之數量及金額之認定，前
後齟齬。3.附表一編號五認定：邱志永自九十五年四月起至六月
三十日止，總共購買五至六次等情；然又載稱：每次購買一至二
千元，安非他命一至二小包重約０．二至０．三公克，合計約購
買九包，販毒所得計九千元云云。其前後之認定，亦有出入。有
判決理由矛盾之違背法令。（三）本件起訴書就原判決附表二編
號四部分，係記載被告於九十五年七月十日晚上十時許，販賣毒
品予邱志永等情，有起訴書在卷可稽。原判決就此部分認定被告
販賣毒品予邱志永之時間為九十五年七月十七日晚上十時許。與
起訴書所載不同。兩者究係同一事實而有誤載情形？抑係不同之
事實？此攸關審判之範圍與起訴事實是否同一？原判決既為不同
之認定，然並未說明得為審判之理由，亦非適法。（四）有罪判
決書所憑之證據，以足以證明其所認定之犯罪事實為必要，若所
憑之證據與待證事實不相符合，即屬證據上理由予盾之違法。原
判決認定上訴人有如附表二所示之四次販賣毒品之行為，係併採
如附表四所示之通聯紀錄為其所憑之主要證據（原判決第二十五
、二十六頁證據名稱欄），並認定：其四次之犯罪時間分別為九
十五年七月二或三、十、十七、十八日等情。然原判決附表四所
列之一百通監聽譯文，其通話時間係在同年三月十四日至六月二
十七日間，且其內容似與上開四次毒品交易無關（原判決第二十
八頁至五十八頁）。原判決並未說明其與待證事項有何關連性之
理由，其所認定之事實與所憑證據顯不相符合，有證據上理由矛
盾之違背法令。檢察官及被告上訴意旨執以指摘，尚非全無理由
，應認原判決有撤銷發回之原因。
據上論結，應依刑事訴訟法第三百九十七條、第四百零一條，判
決如主文。
中    華    民    國  九十七  年    六    月  二十七  日
                      最高法院刑事第三庭
                          審判長法官  林  增  福
                                法官  張  清  埤
                                法官  陳  世  雄
                                法官  蔡  國  在
                                法官  郭  毓  洲
      本件正本證明與原本無異
                                      書  記  官
中    華    民    國  九十七  年    七    月    二    日
                                                    Ｒ


司法院資訊處製作；財團法人民間司法改革基金會備份。
